【裁判字號】    98,上訴,156
【裁判日期】    980218
【裁判案由】    違反毒品危害防制條例
【裁判全文】
臺灣高等法院臺中分院刑事判決         98年度上訴字第156號
上  訴  人
即  被  告  乙○○
                      號
上列上訴人因違反毒品危害防制條例案件，不服臺灣臺中地方法
院97年度訴字第4070號中華民國97年12月9日第一審判決（起訴
案號：臺灣臺中地方法院檢察署97年度毒偵字第4928號），提起
上訴，本院判決如下：
    主    文
上訴駁回。
    犯罪事實
一、乙○○前因施用毒品案件，經法院裁定送觀察勒戒後，認有
    繼續施用毒品傾向，由法院裁定令入戒治處所施以強制戒治
    ，嗣經停止戒治付保護管束出所，於民國91年11月7日保護
    管束期滿視為強制戒治執行完畢，於上開強制戒治執行完畢
    釋放後5年內，復因施用毒品案件，經法院判處有期徒刑八
    月確定，並與其另竊盜案件被判處之有期徒刑六月合併定應
    執行有期徒刑一年確定，甫於95年12月18日假釋期滿執行完
    畢。詎其復基於施用第一級毒品海洛因之犯意，於97年3月
    21日上午10時38分為警採尿往前回溯4日內之某時，在不詳
    處所，以不詳方法，施用第一級毒品海洛因1次。
二、案經臺中縣警察局豐原分局報告臺灣臺中地方法院檢察署檢
    察官偵查起訴。
    理    由
一、按現行刑事訴訟法為保障被告之反對詰問權，排除具有虛偽
    危險性之傳聞證據，以求實體真實之發見，於該法第159條
    第1項明定被告以外之人於審判外之言詞或書面陳述，除法
    律有規定者外，不得作為證據。又被告以外之人於審判外之
    陳述，雖不符前四條之規定（即刑事訴訟法第159條之1至同
    條之4），而經當事人於審判程序同意作為證據，法院審酌
    該言詞陳述或書面陳述作成時之情況，認為適當者，亦得為
    證據；當事人、代理人或辯護人於法院調查證據時，知有第
    159條第1項不得為證據之情形，而未於言詞辯論終結前聲明
    異議者，視為有前項之同意，刑事訴訟法第159條之5定有明
    文。本件檢察官、被告並未就卷內證據資料之證據能力有所
    爭執，且迄於言詞辯論終結前，均未主張有刑事訴訟法第
    159條第1項不得為證據之情形，是應認已同意卷內證據均得
    作為證據，且經本院審酌後，認無不適當之情形，應認本案
    調查之卷內證據均有證據能力，合先敘明。
二、訊據上訴人即被告乙○○矢口否認有何施用第一級毒品海洛
    因之犯行，辯稱：伊於97年3月20幾日晚間，因嚴重咳嗽而
    服用前於92年3月6日由澄清綜合醫院醫師所開立之brow nmi
    xture liquid（複方甘草合劑）藥物，並陸續服用至4月中
    旬，因此導致驗尿時尿液出現嗎啡、可待因陽性反應，但伊
    實無施用海洛因之犯行云云。惟查：
(一)按嗎啡並非人體所能自行合成代謝於體外之物質，此為公眾
    週知事項。雖被告辯稱：係因服用brown mixture liquid藥
    物後，尿液方出現嗎啡及可待因陽性反應云云，而服用brow
    n mixture liquid藥物後，尿液中有可能出現嗎啡及可待因
    陽性反應，亦有澄清綜合醫院97年10月15日澄高字第970445
    號函、法務部法醫研究所97年11月10日法醫毒字第09700051
    26號函各1紙在卷可參（原審卷第32頁、第35-37頁）。然查
    ：
  (1)依上揭法務部法醫研究所第0970005126號函所示：「在複方
    甘草合劑正常治療劑量下其尿液中morphine濃度不易超過40
    00 ng/ml；至於尿液中codeine濃度方面，服用溶液劑者不
    易超過2500ng/ml」，而本件被告尿液中嗎啡濃度高達7458
    ng/mll、可待因則高達2629ng/ml，有中山醫學大學附設醫
    院檢驗科藥物檢測中心97年4月24日被告尿液檢驗報告1紙附
    卷（警卷第5頁）可參，則被告辯稱係因服用brown mixture
    liquid藥物後，尿液方出現嗎啡及可待因陽性反應云云，已
    屬可疑。
  (2)又該brown mixture liquid藥水係被告於92年3月6日至澄清
    綜合醫院就醫時由醫師所開立乙節，有澄清綜合醫院病歷專
    用紙1紙在卷可參（原審卷第33頁），則被告取得藥品之時
    間距離其自稱服用之時間即97年3月20幾日，其間相隔逾5年
    有餘，被告辯稱其未於就醫後將藥品服用完畢，且將藥品保
    存長達5年以上，亦與常情有違，雖被告另辯稱：其自97年3
    月下旬起連續以上開殘留之藥物止咳而就醫，係因積欠健保
    費，須自費看診而無力負擔云云，然查，被告自97年3月1日
    起至同年4月28日止，曾多達10次分別至同濟中醫、福川堂
    中醫及人愛診所就診10次，有中央健康保險局中央分局健保
    一字第0970091463號函附對象門診就醫紀錄明細表可參（原
    審卷第45、46頁），且經原審電詢前開診所關於被告就診原
    因，被告係因腰部受傷於97年3、4月間至同濟中醫接受針灸
    治療及拿藥共8次、於同年3月25日因腰痛至福川堂中醫就診
    、同年4月28日則因流行性感冒、喉嚨痛及發燒至37點3度而
    至人愛診所就診，並有原審法院公務電話紀錄3紙在卷可稽
    （原審卷第49-51頁），被告於原審審理時亦供承在卷，被
    告前開所辯顯與事實不符，且衡酌被告前開就診原因，均屬
    腰部受傷、或感冒、發燒、喉嚨痛等一般症狀，並非特別嚴
    重之急性症狀，其即前往醫院就診，何以對於咳嗽舊疾復發
    之咳嗽，甚至咳嗽至即將斷氣，反而未至醫院尋求妥適醫療
    ，竟僅服用已置放5年餘之老舊藥品，亦與常情有悖，被告
    前開所辯，殊難採信。
  (3)況被告於警詢時並未提及於採尿前3日內有服用任何藥物，
    有被告之警詢筆錄及應受尿液採驗人尿液檢體採集送驗紀錄
    表各1件在卷可稽，被告已有多次毒品前科及採尿經驗，倘
    若被告確有服用藥物之情形，又豈會於警詢及採尿時均無隻
    字片語提及此情，足見被告前開所辯，無非臨訟卸責之詞，
    實不足採。
(二)又依文獻Clarke's Isolation and Identification of Dru
    gs第二版記述：施用海洛因、嗎啡、安非他命或甲基安非他
    命，均能快速吸收。施用海洛因後24小時內經由尿液排出之
    量可達使用劑量之80％；以注射及口服方式施用嗎啡後24小
    時內經由尿液排出之量分別可達使用劑量之90％及60％；施
    用甲基安非他命後24小時內，約有施用劑量之70％由尿中排
    出；施用安非他命後，總計約有施用劑量之90％在3至4天內
    由尿液排出，在一衰期為7.6小時，而服用MDMA3天內約有65
    ％以原態及70％以MDA形態排泄於尿液中。前開所示之4種毒
    品，其於尿液中排出之最長時限，受施用劑量、施用方式、
    個人體質及其代謝情況等因素影響，因個案而異，一般可檢
    出之最長（時）間為海洛因服用後2至4天，安非他命1至4天
    、甲基安非他命1至5天、MDMA1至4天，有行政院衛生署管制
    藥品管理局90年5月4日管檢字第93902號函在卷可稽（原審
    卷第42頁）。查被告於97年3月21日上午10時38分為警採尿
    送驗，經以氣相層析質譜儀（GC／MS）檢驗後，呈嗎啡及可
    待因陽性反應，此有中山醫學大學附設醫院檢驗科藥物檢測
    中心97年4月24日尿液檢驗報告1紙附卷可參，足見被告於97
    年3月21日上午10時38分為警採尿時回溯4日內之某時許，確
    有施用第一級毒品海洛因1次之犯行無訛。
(三)又按毒品危害防制條例於92年7月9日修正公布，自93年1月9
    日施行，其中第20條、第23條將施用毒品之刑事處遇程序，
    區分為「初犯」及「五年內再犯」、「五年後再犯」。依其
    立法理由之說明：「初犯」，經觀察、勒戒或強制戒治後，
    應為不起訴處分或不付審理之裁定；經觀察、勒戒或強制戒
    治執行完畢釋放後，「五年內再犯」者，因其再犯率甚高，
    原實施之觀察、勒戒及強制戒治既已無法收其實效，爰依法
    追訴或裁定交付審理。至於經觀察、勒戒或強制戒治執行完
    畢釋放後，「五年後再犯」者，前所實施之觀察、勒戒或強
    制戒治已足以遮斷其施用毒品之毒癮，為期自新及協助其斷
    除毒癮，仍適用「初犯」規定，先經觀察、勒戒或強制戒治
    之程序。從而依修正後之規定，僅限於「初犯」及「五年後
    再犯」二種情形，始應先經觀察、勒戒或強制戒治程序。倘
    被告於五年內已再犯，經依法追訴處罰，縱其第三次（或第
    三次以上）再度施用毒品之時間，在初犯經觀察、勒戒或強
    制戒治執行完畢釋放五年以後，已不合於「五年後再犯」之
    規定，且因已於「五年內再犯」，顯見其再犯率甚高，原實
    施觀察、勒戒或強制戒治，已無法收其實效，即應依該條例
    第十條處罰（最高法院95年度第7次刑事庭會議決議參照）
    。查被告前因施用毒品案件，經法院裁定送觀察勒戒後，認
    有繼續施用毒品傾向，由法院裁定令入戒治處所施以強制戒
    治，嗣經停止戒治付保護管束出所，於91年11月7日保護管
    束期滿視為強制戒治執行完畢，其於上開強制戒治執行完畢
    釋放後5年內，復因施用毒品案件經原審法院以93年度訴字
    第1929號判決判處有期徒刑八月確定，有臺灣臺中地方法院
    檢察署刑案資料查註紀錄表、臺灣高等法院被告前案紀錄表
    各1份在卷可參，參照上開最高法院決議，被告原實施之強
    制戒治，已無法收其實效，應依毒品危害防制條例第10條處
    罰。事證明確，被告施用第一級毒品之犯行，應堪認定。
三、核被告所為，係犯毒品危害防制條例第10條第1項之施用第
    一級毒品罪。被告所持有之毒品海洛因，均供其自己施用，
    故其持有之低度行為應為施用之高度行為所吸收，不另論罪
    。又被告有如事實欄所載之前科，有臺灣臺中地方法院檢察
    署刑案資料查註紀錄表、臺灣高等法院被告前案紀錄表各一
    紙在卷可按，其受有期徒刑之執行完畢後5年以內故意再犯
    本件有期徒刑以上之罪，為累犯，應依刑法第47條第1項之
    規定加重其刑。原審以被告犯行事證明確，適用毒品危害防
    制條例第10條第1項，刑法第11條前段、第47條第1項規定，
    並審酌被告一再施用毒品，經觀察勒戒及強制戒治執行完畢
    後，仍不知戒惕，再次施用第一級毒品，無視毒品對於健康
    之戕害及國家杜絕毒品犯罪之禁令，且犯後否認犯行之犯後
    態度等一切情狀，量處有期徒刑一年二月，核其認事用法均
    無不當，量刑亦屬妥適，被告徒執陳詞否認犯行指摘原判決
    不當，洵非有據，其上訴為無理由，應予駁回。
據上論結，應依刑事訴訟法第368條，判決如主文。
本案經檢察官甲○○到庭執行職務。
中    華    民    國    98    年    2     月    18    日
            刑事第十庭    審判長法  官  林  照  明
                                法  官  郭  瑞  祥
                                法  官  林  欽  章
以上正本證明與原本無異。
如不服本判決應於收受送達後10日內向本院提出上訴書狀，其未
敘述上訴之理由者，並得於提起上訴後10日內向本院補提理由書
（均須按他造當事人之人數附繕本）「切勿逕送上級法院」。
                                書記官  許  哲  禎
中    華    民    國    98    年    2     月    23    日
附錄論罪科刑法條
毒品危害防制條例第10條第1項
施用第一級毒品者，處 6 月以上 5 年以下有期徒刑。


司法院資訊處製作；財團法人民間司法改革基金會備份。
